【裁判字號】    92,保險,27
【裁判日期】    921012
【裁判案由】    給付保險金等
【裁判全文】
臺灣台南地方法院民事判決  九十二年度保險字第二七號
    原      告  甲○○
    被      告  國泰人壽保險股份有限公司新營分公司
    法定代理人  黃調貴
右當事人間請求給付保險金等事件，本院判決如左：
    主      文
原告之訴及假執行之聲請均駁回。
訴訟費用由原告負擔。
    事      實
甲、原告方面：
  一、聲明：
  （一）被告應給付原告新台幣（下同）五十九萬九千四百元，及自起訴狀繕本送達
        翌日起至清償日止，按週年利率百分之五計算之利息。
  （二）原告願供擔保，請准宣告假執行。
  二、陳述：
  （一）原告於民國六十八年十月二十七日為原告之業務員招攬投保壽險，保單號碼
        0000000000月繳九百元，本件於八十三年十月二十六日滿期六十九年三
        月七日加保保單0000000000六十九年七月四日續保保單0000000000（下稱
        ：系爭保險契約）。原告於七十七年五月間，因在外執行職務發生車禍，致
        眼睛受傷後，經治療視力已受損，七十七年十月間疑似「感染天狗熱」，遭
        蚊蟲叮咬後，併發眼疾復發症狀為上吐下瀉，視野模糊，間歇性發燒，全身
        出現結痂式的瘀點，經手術後眼睛已成弱視，後續公司因業務上需要，調原
        告前往六甲分行擔任行員，因鎮日使用電腦設備，導致眼疾病情加重，另八
        十九年一月廿五日為執行公務催討債務，又發生眼睛受傷，終至因視網膜剝
        離，視力衰退至勞工保險殘廢給付標準表第十四項第三等級之殘廢程度，故
        原告遂於九十年一月十七日向被告申請保險給付。
  （二）系爭要保書上附加給付特約理賠「傷害」係指被保險人於本契約有效期間內
        ，遭受意外傷害事故，因而蒙受之傷害，然則被告對於系爭保險契約之承諾
        與執行，予人有失真之感覺，蓋原告於七十七年五月間事故發生，申請醫療
        保險金之給付時，被告之調查員到府徵詢，事故發生地點及就醫情形，並帶
        走申請書及「江金旺眼科診所」暨「高雄長庚醫院」出具診斷書，經審查多
        日，該調查員登門口述拒絕給付原因，竟指「江金旺診所」出具「由於外傷
        引起高度之外傷性視網膜剝離」，非其特約醫院，而長庚出具診斷書，無意
        外傷害字眼，故本件恕難理賠。又原告於七十七年十月間，疑感染「天狗熱
        」併發視網膜剝離，事後該病症係出血性登革熱，曾告知被告之服務人員，
        亦遭以此非意外傷害，無法申請醫療保險金。至於八十九年一月二十五日，
        原告之眼睛遭自動門碰撞受傷，被告迨於九十年六月五日始給付醫療保險金
        六百元，原告又於九十年八月十七日申請殘廢保險金之給付，被告於九十年
        九月十日批示理賠單中，遺漏附加特約部分，顯有避重就輕之嫌疑。為此，
        提起本件訴訟。
  三、證據：提出投保資料、在職證明書、病歷表、人事異動資料、就診資料、勞工
      保險局函文、理賠給付通知書各一件為證。
乙、被告方面：
    本件未經言詞辯論，被告未為聲明或陳述。
    理    由
一、按原告之訴，依其所訴之事實，在法律上顯無理由者，法院得不經言詞辯論，逕
    以判決駁回之，民事訴訟法第二百四十九條第二項定有明文。另按分公司係總公
    司分設之獨立機構，就其業務範圍內之事項涉訟時，固有當事人能力，惟所謂「
    就其業務範圍內之事項」，應依「訴訟標的之法律關係」，是否屬其「業務範圍
    」而為觀察，始能判斷其是否有實施訴訟之權能。苟該「訴訟標的之法律關係」
    ，非以分公司為其權利義務之「主體」，尚不得以其係總公司之執行機構或為「
    有利害關係之第三人」，遽指該爭訟之法律關係事項，即屬其業務之範圍。（最
    高法院八十六年度台上字第一九三一號判決意旨參照），換言之，當事人能力僅
    係在訴訟中為當事人之資格，與該當事人在實體法上是否有請求權存在，係屬二
    事。是分公司在其業務範圍內，雖有當事人能力，但在總公司為契約當事人之情
    形，分公司自仍無代替總公司而為實體法上契約之權利義務主體。
二、查本件原告主張依系爭保險契約請求被告給付如聲明所示金額之原因事實，依原
    告提出之要保書及保險單觀之（見本院卷第八頁），其上均載明保險人係國泰人
    壽保險股份有限公司（即總公司），堪認國泰人壽保險股份有限公司始為系爭保
    險契約之主體，而關於系爭保險契約約定之理賠事項，自亦應屬國泰人壽保險股
    份有限公司之業務甚明。縱認系爭保險契約係由被告之業務員招攬所簽訂，惟被
    告係國泰人壽保險股份有限公司之分公司，亦即被告為國泰人壽保險股份有限公
    司之執行機構而已，尚難認被告即為系爭保險契約之當事人，該爭訟之法律關係
    事項，自非屬於被告之業務範圍。是以，原告對於非系爭保險契約之當事人即被
    告提起本件訴訟，顯無理由，應予駁回。
三、綜上所述，本件原告之訴顯無理由，爰不經言詞辯論，逕以判決駁回之。又原告
    既受敗訴判決，其假執行之聲請即失所依據，應併予駁回。
四、據上論結：本件原告之訴顯無理由，依民事訴訟法二百四十九條第二項、第七十
    八條，判決如主文。
中      華      民      國    九十二    年      十      月     十二     日
                                臺灣臺南地方法院民事第三庭
~B審判長法官  王金龍
~B法      官  林逸梅
~B法      官  張銘晃
右為正本係照原本作成。
如對本判決上訴，須於判決送達後廿日內向本院提出上訴狀。
中      華      民      國    九十二    年      十      月     十五     日
~B法院書記官  鄭吉裕


司法院資訊處製作；財團法人民間司法改革基金會備份。
